【裁判字號】    88,易,2781
【裁判日期】    890427
【裁判案由】    違反著作權法
【裁判全文】
臺灣臺北地方法院刑事判決                    八十八年度易字第二七八一號
    公  訴  人  臺灣臺北地方法院檢察署檢察官
    被      告  采輝股份有限公司
    兼右代表人  丙○○
    右  一  人
    選任辯護人  陳明昌律師
                徐偉峰律師
    被      告  聯晴電器股份有限公司
    兼右代表人  甲○○
    右二人共同
    選任辯護人  李威廷律師
                陳怡貞律師
右列被告等因違反著作權法案件，經檢察官提起公訴（八十八年度偵字第五七二四、
七六二七、二０七六０號)，本院判決如左：
    主      文
丙○○連續以明知為侵害著作權之物，意圖營利而交付之方法侵害他人之著作權，處
有期徒刑伍月，如易科罰金以佰元折算壹日。
采輝股份有限公司法人之代表人，因執行業務，犯連續以明知為侵害著作權之物，意
圖營利而交付之方法侵害他人之著作權，處罰金新台幣陸萬元。
聯晴電器股份有限公司法人之受雇人，因執行業務，犯連續以明知為侵害著作權之物
，意圖營利而交付之方法侵害他人之著作權，處罰金新台幣捌萬元，扣案之點唱機壹
台（含盜版光碟壹片）、點歌目錄壹本沒收。
甲○○無罪。
    事      實
一、丙○○、林世豐（未經起訴）分別係采輝股份有限公司（設台北市○○路二十五
    號五樓、下稱采輝公司）、聯晴電器股份有限公司（設台北市○○○路五之一號
    三樓，下稱聯晴公司）之負責人及商品採購部經理，明知「買醉」、「港邊甘是
    男性傷心的所在」、「一代女皇」、「海角天涯」、「夕陽山外山」、「珍重我
    的愛」等歌曲，均係乙○○○股份有限公司（下稱美華公司）享有著作權之音樂
    著作，竟均未經美華公司之授權或同意，丙○○基於意圖營利之概括犯意，自民
    國八十七年十一月間起至八十八年一月三十一日止，以每台新台幣（下同）一萬
    八千元之價格，向設於台北市○○○路○段三０八巷三七號不二門企業有限公司
    （以下稱不二門公司）負責人曾煥奇（未經起訴），購入隨機附贈有侵害上開音
    樂著作權之盜版光碟片（ＶＣＤ）之現代九九點唱機後，先後多次在采輝公司以
    每台一萬九千五百元不等之價格銷售予聯晴公司，共計銷售五十七台。林世豐亦
    基於意圖營利之概括犯意，自八十七年十一月間起，向丙○○購入上開點唱機後
    ，先後多次在台北市○○○路○段一二一號建國分公司等處，以每台二萬元不等
    之價格銷售予不特定之人。嗣於八十八年二月八日下午二時三十分許，在聯晴公
    司建國分公司上址為警查獲，並扣得聯晴公司所有之現代九九點唱機（含盜版光
    碟一片）一台及點歌目錄一本。
二、案經美華公司訴由台北市政府警察局中山分局移送台灣台北地方法院檢察署檢察
    官偵查起訴。
    理      由
一、訊據被告丙○○及聯晴公司商品採購部經理林世豐對於有於右揭時地販售現代九
    九點唱機之事實雖供承不諱，惟均矢口否認有何違反著作權法犯行，均辯稱：系
    爭ＶＣＤ係進貨時隨機所附贈，渠等係販售點唱機，非音樂視聽著作產品之專業
    者，渠等非但不知道需要就附贈之ＶＣＤ為著作權授權之查證，且渠等亦無能力
    逐一查證是否已有合法授權，況該ＶＣＤ係贈品，渠等並無任何獲利，渠等實不
    知該ＶＣＤ係屬盜版云云，惟查前開犯罪事實業經告訴代理人姜禮增律師指訴綦
    詳，並有進貨證明十四紙、現場照片十一幀附卷及點唱機一台（含盜版光碟一片
    ）、點歌目錄一本扣案可稽，而告訴人就上開歌曲確享有著作財產權，亦有著作
    權登記簿謄本五紙、內政部著作權執照、著作產財權讓與證明書各一紙在卷可憑
    ，且查被告丙○○及聯晴公司所販售之現代九九點唱機所附贈之光碟片，僅能使
    用在該點唱機，在其他光碟機並無法使用，且該光碟片內約有七千多首歌等情，
    亦據被告丙○○供明在卷（見本院八十八年十月廿一日審判筆錄），足見被告丙
    ○○及聯晴公司所販售之上開點唱機之所以能點唱，完全係因所附贈之光碟所致
    ，倘無該光碟，該點唱機僅能當普通光碟機使用，換言之，消費者會購買該點唱
    機，完全係因附贈有該光碟所致，該片光碟雖屬贈品，惟其重要性實已逾該機器
    ，然觀諸該片光碟，其上並無任何標示，連製造廠商亦付諸闕如，衡諸目前政府
    及國人對著作權法都已有普遍之重視，被告丙○○及林世豐既身為業者，理應就
    該光碟是否經合法授權而製造為必要之查證，迺該光碟並未有「版權所有翻印必
    究」之標示，且渠等亦均未向前手索取任何授權資料，即擅自販售，渠等有不法
    販售盜版光碟之犯意，至為灼然，所辯核係卸責之詞，均無足採，事證明確，被
    告丙○○等犯行堪予認定。
二、查被告丙○○明知其所購入之點唱機所附之光碟片係侵害他人著作權之物，竟意
    圖營利而販售交付予他人，依著作權法第八十七條第二款之規定，視為侵害他人
    之著作權，核其所為，係犯著作權法第九十三條第三款之罪。其先後多次犯行，
    時間緊接，罪名與構成要件相同，顯係基於概括犯意而為，應依連續犯規定以一
    罪論，並加重其刑。聯晴公司商品採購部經理林世豐，亦應構成上開罪名，其與
    被告丙○○分別係聯晴公司之受雇人及采輝公司之代表人，均因執行業務而犯上
    開罪名，依著作權法第一百零一條第一項規定，聯晴公司及采輝公司均應科以罰
    金刑。爰審酌被告丙○○等犯罪之動機、目的、手段、素行、智識程度、所生危
    害及犯罪後之態度等一切情狀，分別量處如主文所示之刑，被告丙○○並諭知易
    科罰金之折算標準。扣案之點唱機一台（含盜版光碟一片）及點歌目錄一本係被
    告聯晴公司所有供犯罪所用之物，應併予宣告沒收。
三、公訴意旨另以：被告甲○○係聯晴公司之負責人，亦涉有著作權法第九十三條第
    三款之罪嫌。
四、訊據被告甲○○堅決否認有右揭犯行，辯稱：伊雖係聯晴公司之負責人，惟並不
    管業務，公司內部依分層負責之原則，由業務、採購、營業等部門各司其職，以
    確實掌握商機並維營運效率，商品採購係由該部門經理林世豐負責並決定，伊並
    未參與，亦不知情等語。查證人林世豐到庭供證：本案產品（點唱機）是我決定
    批入，公司商品有八千多種，採購新品，到我這裡就可以決定，不用報總經理及
    董事長，也不可能報他們，我每月會報總金額及商品報表給總經理等語（見本院
    八十八年十二月二日審判筆錄），被告丙○○亦陳稱：販賣本案產品予聯晴公司
    ，是與林世豐接洽，是由林世豐決定等語（見本院八十八年十二月二日審判筆錄
    ），二者互核相符，並有聯晴公司之組織調整及人事命令表、員工手冊各一件附
    卷足憑，被告甲○○所辯，尚堪採信，公訴人徒以被告甲○○為聯晴公司之負責
    人，即遽認其應擔負刑責，尚嫌率斷，此外本院復查無其他積極事據足資證明被
    告甲○○確有前開犯行，不能證明其犯罪，自應為其無罪之諭知。
五、告訴意旨另以：被告等所販售之點唱機所附之光碟，除侵害告訴人所有前揭如事
    實欄所載之歌曲外，尚侵害其享有專屬授權之二百十七首歌曲（詳如告訴理由(二)
    狀所載），被告聯晴公司及其負責人甲○○利用違法「公開演出」方式來促銷，
    另涉有著作權法第九十二條之罪嫌。
六、查告訴人於八十七年三月一日、十二月十五日及同年不詳期日分別與寶麗金、上
    華公司簽訂之「使用同意合約書」共三件，第一條均明文約定：「重製方式：乙
    方（指告訴人）僅能以電腦壓縮音樂檔案之卡拉OK歌曲伴唱方式『重製一次』」
    、且產品型式限於公開營業場所專用之「VOD 電腦點歌伴唱機系統」、發行範圍
    限 KTV、RTV 等公開營業場所，復均於第二條重申：「乙方僅能按上述方式重製
    利用壹次，不得重新編輯獲重新錄製第二個版本．或以其他任何形式之產品出版
    發行」；則授權之內容、範圍既明定告訴人僅能以電腦壓縮音樂檔案之方式重製
    於VOD 電腦點歌伴唱機系統（即重製於電腦硬碟中）、重製次數僅壹次、且該電
    腦點歌伴唱機系統又限發行於公開營業場所，則告訴人所稱亦得將授權歌曲重製
    於VOD云云，顯已違反前揭授權合約而不足採信。
七、次查香港商百代著作權代理股份有限公司（下稱百代公司）於八十八年二月一日
    與告訴人簽訂之合約書第二條「授權內容」亦明訂：「甲方專屬授權乙方（指告
    訴人）將本著作使用於數位式音樂檔案（DIGITAI MUSIC FILE）之營業用電腦伴
    唱系統」，而不及於VCD ，而本案之「現代九九點唱機」係影音光碟播放機，所
    附侵害著作權之重製物為VCD 光碟片，皆非所謂將音樂檔案壓縮於電腦硬碟而成
    之「電腦點歌伴唱機系統」；告訴人之前揭二百一十七首獲專屬授權之權利範圍
    均僅限重製於電腦點歌伴唱機系統，則其他電腦點歌伴唱機系統以外之產品型式
    之重製物，被告等縱有侵害著作權之情事，侵害客體既非屬告訴人已獲專屬授權
    之權利範圍，告訴人即非直接被害人，其告訴顯不合法。
八、又被告聯晴公司係經營電器產品之銷售，其於建國分公司上址賣場陳列銷售該點
    唱機，雖於現場書有「歡迎試唱」等字樣，惟其用意係吸引顧客用以促銷，主觀
    上顯無以公開演出之方式侵害告訴人上開音樂著作之犯意，告訴人認被告聯晴公
    司及甲○○另涉有著作權法第九十二條之罪，尚屬不能證明，因告訴人認與前揭
    已論罪部分之犯行，有牽連犯之裁判上一罪關係，爰不另為無罪之諭知，附此敘
    明。
據法上論斷，應依刑事訴訟法第二百九十九條第一項前段、第三百零一條第一項、著
作權法第九十三條第三款、第一百零一條第一項、刑法十一條前段、第五十六條、第
四十一條、第三十八條第一項第二款、罰金罰鍰提高標準條例第二條判決如主文。
本案經檢察官戴文亮到庭執行職務
中    華    民    國      八十九    年      四        月      廿七      日
                                      臺灣臺北地方法院智慧財產法庭
                                          法  官  金  學  坪
右正本證明與原本無異
如不服本判決應於送達後十日內向本院提出上訴狀
                                          書記官  孫  捷  音
中    華    民    國      八十九    年      五        月        五      日
附錄本案論罪科刑法條全文
著作權法第九十三條第三款：
有下列情形之一者，處二年以下有期徒刑，得併科新臺幣十萬元以下罰金：
一、侵害第十五條至第十七條規定之著作人格權者。
二、違反第七十條規定者。
三、以第八十七條各款方法之一侵害他人之著作權者。
著作權法第一百零一條第一項：
法人之代表人、法人或自然人之代理人、受雇人或其他從業人員，因執行業務，犯第
九十一條至第九十七條之罪者，除依各該條規定處罰其行為人外，對該法人或自然人
亦科各該條之罰金。
對前項行為人、法人或自然人之一方告訴或撤回告訴者，其效力及於他方。
刑法第五十六條
連續數行為而犯同一之罪名者，以一罪論。但得加重其刑至二分之一。
刑法第四十一條（易科罰金）
犯最重本刑為三年以下有期徒刑以下之刑之罪，而受六月以下有期徒刑或拘役之宣告
，因身體、教育、職業或家庭之關係，執行顯有困難者，得以一元以上三元以下折算
一日，易科罰金。


司法院資訊處製作；財團法人民間司法改革基金會備份。
